【裁判字號】    97,上訴,2688
【裁判日期】    971230
【裁判案由】    毒品危害防制條例等
【裁判全文】
臺灣高等法院臺中分院刑事判決        97年度上訴字第2688號
上  訴  人
即  被  告  丙○○
指定辯護人  本院公設辯護人甲○○
上列上訴人因毒品危害防制條例案件，不服臺灣臺中地方法院97
年度訴字第1427號，中華民國97年9 月24日第一審判決（起訴案
號：臺灣臺中地方法院檢察署96年度偵字第15213 號），提起上
訴，本院判決如下：
    主  文
原判決關於販賣第二級毒品部分暨定執行刑部分均撤銷。
丙○○共同連續販賣第二級毒品，累犯，處有期徒刑陸年；販賣
第二級毒品所得新臺幣壹仟伍佰元沒收，如全部或一部不能沒收
時，以其與簡美齡之財產連帶抵償之；未扣押之行動電話手機壹
具（含門號0000000000號ＳＩＭ卡壹枚）沒收，如全
部或一部不能沒收時，追徵其價額。
    事  實
一、丙○○前因妨害自由及違反毒品危害防制條例案件，分別經
    法院判處有期徒刑十月、八月確定，二罪接續執行，於民國
    九十三年七月十九日因縮短刑期假釋出監，嗣於同年八月十
    二日因期滿未撤銷假釋而視為執行完畢。丙○○與簡美齡（
    販賣第二級毒品部分，業經本院九十六年度上訴字第九三○
    號判處有期徒刑六年，現上訴最高法院）均明知甲基安非他
    命係為毒品危害防制條例管制之第二級毒品，依法不得轉讓
    、販賣，竟意圖營利，共同基於販賣第二級毒品甲基安非他
    命（下稱甲基安非他命）之概括犯意聯絡，於九十四年七月
    中旬某日起，至同年十月四日前之期間內，由陳國忠以其使
    用之0000000000號電話撥打至丙○○向賴玉崑借
    用之門號0000000000號行動電話或簡美齡所使用
    之0000000000號行動電話，與丙○○聯絡洽談購
    買甲基安非他命事宜，於電話中約明購買毒品之價格、數量
    及交付地點後，由簡美齡陪同丙○○共同駕駛簡美齡所使用
    車牌號碼一八三八－ＨＱ號賓士三二○型自用小客車，至簡
    美齡位於臺中市西區○○○○街二十三號住處附近之火鍋店
    外路旁，由陳國忠坐入該自用小客車後座後，陳國忠將購買
    甲基安非他命之款項交給丙○○，簡美齡即交付丙○○預先
    交由其保管供販賣之甲基安非他命予陳國忠，簡美齡與丙○
    ○共同以此方式販賣甲基安非他命給陳國忠先後共有兩次，
    分別得款一千元與五百元。另丙○○於九十四年間某日，因
    請求陳國忠幫忙搬運音響至簡美齡前揭住處，乃基於轉讓禁
    藥即甲基安非他命之犯意，於簡美齡前揭住處內，無償提供
    少量甲基安非他命（淨重未超過十公克）予陳國忠（此部分
    被告上訴於本院後，業於九十七年十二月九日撤回上訴而告
    確定），陳國忠則當場將甲基安非他命置於玻璃球內燒烤之
    方式，施用甲基安非他命一次（所涉施用毒品部分，應由檢
    察官另行處理）。嗣經警於九十四年十月四日二十二時三十
    分許，在臺中市西區○○○○街二十三號查獲簡美齡，而循
    線查悉上情。
二、案經臺灣高等法院臺中分院函送臺灣臺中地方法院檢察署檢
    察官偵查起訴。
    理  由
壹、程序方面：
一、證人陳國忠於偵查中具結之證述（臺灣臺中地方法院檢察署
    九十五年度偵字第三九六九號及九十六年度偵字第一五二一
    三號，詳偵卷第十三、十四、九十八、九十九頁）及證人簡
    美齡於偵查中具結之證述（偵卷第八十四至八十五頁），均
    有證據能力：
（一）按刑事訴訟法第一百五十九條之一第二項規定：「被告以
      外之人於偵查中向檢察官所為之陳述，除顯有不可信之情
      況者外，得為證據。」依其文義之形式解釋，為被告以外
      之人於偵查中向檢察官所為之陳述，非顯不可信者，得為
      證據。然九十二年二月六日修正公布之刑事訴訟法，為保
      障被告之反對詰問權，已採納英美之傳聞法則，而被告以
      外之人於偵查中向檢察官所為之陳述，其本質屬傳聞證據
      ，依傳聞法則，原無證據能力，係因立法者以刑事訴訟法
      規定檢察官代表國家偵查犯罪、實施公訴，依法有訊問被
      告、證人、鑑定人之權，且實務運作時，偵查中檢察官向
      被告以外之人所取得之陳述，原則上均能遵守法律規定，
      不致違法取供，其可信性極高，為兼顧理論與實務為由，
      而例外設定其具備非顯不可信之要件時，得為證據。至於
      被告以外之人於偵查中向檢察官所為陳述是否具備非顯不
      可信之要件而具有證據能力，法院應就該被告以外之人於
      審判中及在檢察官面前所為陳述之外部附隨之環境或條件
      ，比較判斷之。（最高法院九十六年度臺上字第六０六九
      號判決意旨參照）又按未經被告詰問之被告以外之人，於
      偵查中向檢察官所為之陳述，除顯有不可信之情況者外，
      係屬有證據能力，但為未經完足調查之證據。當事人對於
      詰問權既有處分之權能，則此項詰問權之欠缺，非不得於
      審判中，由被告行使以補正，而完足為經合法調查之證據
      ，最高法院九十六年度臺上字第一八七○號、九十七年度
      臺上字第三五六號判決意旨均資參照。
（二）經查，本判決下列所引用之被告以外之人於審判外之陳述
      ，雖屬傳聞證據，然證人陳國忠、簡美齡於偵查中所為證
      言，係經檢察官先諭知具結之義務及偽證之處罰後，由證
      人陳國忠、簡美齡簽署結文後，再由檢察官詢問。且觀之
      筆錄內容，係檢察官以「毒品來源？」（證人陳國忠，見
      偵卷第十三頁）、「（提示九十六年一月二十五日臺中地
      院審判筆錄）問：當時在臺中地院法官審判時，陳述是否
      實在？」（證人簡美齡，偵卷第八十四頁）等問題，由證
      人陳國忠、簡美齡依其己身見聞之經驗，依時間順序連續
      陳述，筆錄末並經證人陳國忠、簡美齡閱覽無訛後簽名，
      故就筆錄製作之客觀情況觀之，並無顯有不可信之情況，
      且復於原審審理中到庭結證行交互詰問，以供被告丙○○
      行使在場權、對質權、詰問權及詢問權，用以確保被告丙
      ○○之反對詰問權，則被告丙○○就證人陳國忠、簡美齡
      之證言之反對詰問權，已經確保，證人陳國忠、簡美齡於
      偵查中之結證供述，已補正為完足之證據。從而，依刑事
      訴訟法第一百五十九條之一第二項規定及前揭判決意旨之
      說明，自得為證據。
貳、實體方面：
一、訊據被告丙○○固坦承有於前揭時、地交付甲基安非他命於
    證人陳國忠，並分別得款一千元及五百元之事實，惟矢口否
    認有何販賣甲基安非他命之犯行，辯稱：伊並未販賣毒品予
    證人陳國忠，係與證人陳國忠合資購買云云。指定辯護人則
    為其辯護：按犯施用毒品之罪，供出毒品來源，因而破獲者
    ，得減輕其刑，毒品危害防制條例第十七條定有明文。故為
    防範施用者損人利己之不實供述，縱從形式上觀察並無瑕疵
    ，仍須以補強證據擔保施用毒品者供述之真實性，始得作為
    判斷之依據。本件被告究有無販賣第二級毒品甲基安非他命
    予陳國忠之行為，僅有陳國忠之指述為唯一證據，並無其他
    證據可資補強等語。惟查：
（一）被告有於前揭時、地販賣甲基安非他命二次予證人陳國忠
      ，共得款一千五百元等情，除有被告丙○○前揭部分陳述
      外，復有證人陳國忠、簡美齡於偵查及原審審理時之證述
      （詳後述）在卷可稽，自堪信為真實。
（二）被告丙○○雖以前揭等詞置辯，惟查：
１、按非法販賣甲基安非他命等毒品之交易型態，有所謂「大盤
    」、「中盤」或「小盤」之分。其中「大盤」或「中盤」者
    ，倘時機掌握得宜，或可查獲電子秤、帳冊、分裝袋等販賣
    工具，且因購買者眾，一旦事發，必有多數知情或買受人等
    可為證人。然在「小盤」與偶發之零星交易，因係一手交錢
    ，一手交貨，交易方法簡單，對象不多，無須使用任何販賣
    工具，亦無記載帳冊之必要。此種交易方式，因交易時間短
    暫，未必有第三者知悉其情事，且茍非警方事先獲知情報，
    甚難於交易現場當場查獲。法院固不應僅憑購買者片面之指
    證，據以認定被告之非法販賣毒品之犯行，然購買者之指證
    在證據法則上既屬人證之一種，與被告之自白不得作為認定
    事實唯一證據之情形不同，如購買者之指證並無矛盾或瑕疵
    ，亦未違背經驗法則與論理法則時，自不應僅因無法查得其
    他直接佐證，即對購買毒品者所為對販毒者不利之指證，全
    然捨棄不採（最高法院九十三年度臺上字第五七四二號判決
    意旨參見）。另查證人之陳述有部分前後不符，或相互間有
    所歧異時，究竟何者為可採，法院仍得本其自由心證予以斟
    酌，非謂一有不符或矛盾，即應認其全部均為不可採信，均
    先予敘明。
２、證人陳國忠於偵查中具結證稱：伊在九十四年起，有以手機
    門號0000000000號撥打「阿昇」（指被告）所使
    用之0000000000號行動電話向「阿昇」買甲基安
    非他命，「阿昇」會帶著他女友「幼齒」，「阿昇」會叫「
    幼齒」拿甲基安非他命給伊，（檢方提示檔存照片）「幼齒
    」就是編號六之簡美齡等語，並有供指認之照片六份在卷可
    稽（見台中地檢署九十五年度偵字第三九六九號偵查卷第十
    三、十四頁），核與其於原審法院九十五年度訴字第三三六
    五號案件（下稱前揭案件）所結證述：在法庭之證人簡美齡
    ，伊都叫她「幼齒」，伊與「幼齒」見過好幾次面，伊也會
    稱「阿昇」為老大，證人簡美齡與老大（即阿昇，下同）一
    起拿毒品來時，證人簡美齡坐在副駕駛座，車子到時，伊坐
    入後座，毒品是證人簡美齡拿給伊，伊打電話給老大時，證
    人簡美齡也曾經接過電話，證人簡美齡會將電話交給老大，
    伊在警詢時說與「阿昇」聯絡購買安非他命，「阿昇」的女
    友前後共交付兩次安非他命給伊，就是今日所述老大及證人
    簡美齡一起到現場時，由證人簡美齡交付甲基安非他命給伊
    之情形，0000000000、0000000000號
    行動電話都是「阿昇」留給伊之電話號碼，伊拿取毒品之地
    點是在伊所繪製現場圖之火鍋店外面，伊購買甲基安非他命
    時，證人簡美齡與阿昇一起來的情形有二次，伊與「阿昇」
    交易過幾次後，證人簡美齡才跟「阿昇」一起來等語，並當
    庭指認被告丙○○即為其所稱之「阿昇」、「老大」（見偵
    卷第十七至二十一頁）等情；復於原審審理時結證稱：九十
    四年認識被告丙○○，叫被告丙○○「老大」及「阿昇」，
    偵查中所言屬實，簡美齡確實綽號為「幼齒」，確實曾向被
    告丙○○購買過甲基安非他命，甲基安非他命有時候是被告
    丙○○交付，有時候是證人簡美齡交付，每次購買大約一千
    或五百元，錢都交給阿昇，被告丙○○及證人簡美齡均會在
    車牌號碼一八三八－ＨＱ之賓士車上交付，最後施用之甲基
    安非他命係向被告丙○○拿的等語（見原審九十五年度訴字
    第三三六五號卷第二十五頁）相符，另觀之證述內容，就其
    向被告丙○○購買甲基安非他命、次數、金額、交付地點在
    火鍋店外、被告丙○○與證人簡美齡駕駛賓士車前來交付、
    被告丙○○綽號為「阿昇」等關於販賣甲基安非他命犯行之
    重要關鍵事實，前後證述互核一致，而被告丙○○亦自承與
    證人陳國忠從小就認識，彼此是好朋友，並無恩怨，證人陳
    國忠叫伊「阿昇」，伊於九十四年間認識證人簡美齡，係男
    女朋友關係，並且住在一起，伊自己沒有車，有時候會使用
    證人簡美齡之賓士車，0000000000號行動電話是
    伊在使用，該電話是向朋友借的，證人陳國忠是伊的朋友，
    證人簡美齡確曾見過證人陳國忠等語亦屬相吻（見偵卷二十
    六頁反面）。足見證人陳國忠與被告係多年好友，二人並無
    仇怨或利害關係，證人陳國忠即無誣指被告丙○○販毒之動
    機。況證人陳國忠之證述，從偵查、原審前揭刑事案件審理
    及原審審理時，始終供證稱伊向「阿昇」購買甲基安非他命
    ，而由被告丙○○與證人簡美齡一起來，並由證人簡美齡交
    付甲基安非他命，有時候亦由被告丙○○交付，而其均將錢
    交付被告丙○○（除原審判決轉讓毒品部分外），所述並無
    不合邏輯或情理之處，其證言自堪可採信。
３、按刑事訴訟法第一百五十六條第二項固明定：被告或共犯之
    自白，不得作為有罪判決之唯一證據，仍應調查其他必要之
    證據，以察其是否與事實相符。其立法旨意乃在防範被告或
    共犯自白之虛擬致與真實不符，故對自白在證據上之價值加
    以限制，明定須藉補強證據以擔保其真實性。又毒品施用者
    所稱其向某人買受毒品之指證，不得作為有罪判決之唯一證
    據，仍須調查其他必要之證據，以察其是否與事實相符，良
    以毒品買受者之指證，依毒品危害防制條例第十七條規定，
    供出毒品來源而破獲者，得減輕其刑，其憑信性於通常一般
    人已有所懷疑，為防範施用毒品者作利己損人之不實供述，
    以邀上開減輕其刑寬典，縱自形式上觀察，並無瑕疵，仍須
    以其他補強證據擔保該項供述之真實性，始得作為判斷之依
    據。本案證人即共犯簡美齡雖於原審審理時就被告丙○○是
    否販賣甲基安非他命部分，均答稱不知道、忘記了（見原審
    卷第七十一頁反面），但以其仍結證稱：曾見過證人陳國忠
    五、六次，該處附近確實有火鍋店，被告丙○○與其同居時
    ，曾使用前揭賓士車去火鍋店外見證人陳國忠二次，證人陳
    國忠都會跟被告丙○○聯絡等語（見原審卷第七十二、七十
    三頁），亦與前揭證人陳國忠證述關於被告丙○○與證人簡
    美齡駕駛前揭賓士車去被告丙○○住處附近之火鍋店交付毒
    品等證述情節相符，益徵前揭證人陳國忠之證詞，確值可信
    ；況證人簡美齡之證述其有駕駛賓士車，該三二０型賓士車
    為其所有，丙○○與伊同居時也會用這部車，及其同住處附
    近有火鍋店，曾開賓士車搭載被告一起去火鍋店外見陳國忠
    有一、二次等節俱屬相吻，益足佐徵前揭證人陳國忠之證詞
    ，確值相當可信之程度，且經相互印證及社會通念，足補強
    證人陳國忠證詞之真實性，堪信被告確有販賣甲基安非他命
    之犯行（參最高法院九十七年度台上字第五六五九號判決）
    ，辯護人謂本件僅有證人陳國忠之證詞為唯一證據，尚有誤
    會。至於證人簡美齡於原審審理時證稱曾看見陳國忠搬音響
    ，丙○○與陳國忠在用毒品，誰拿的不知道，否認陳國忠有
    要甲基安非他命，他有沒有拿錢請替他買，丙○○沒帶同去
    向別人買甲基安非他命，沒有與丙○○一起賣甲基安非他命
    給陳國忠，餘多稱不記得云云，或係因記憶歷久而模糊，或
    係為迥護被告丙○○之詞或係為達脫免刑責之目的，顯屬事
    後迴避刑責之詞，不足採信。
４、另近年來毒品之濫用，危害國民健康與社會安定日益嚴重，
    治安機關對於販賣或施用毒品之犯罪行為，無不嚴加查緝，
    各傳播媒體對於政府大力掃毒之決心亦再三報導，已使毒品
    不易取得且物稀價昂，苟被告於買賣之過程中無利可圖，縱
    屬至愚，亦無甘冒被取締移送法辦判處重刑之危險而平白從
    事甲基安非他命買賣之理，是其販入之價格必較其出售之價
    格為低，而有從中賺取買賣價差牟利之意圖及事實，應屬合
    理認定；又販賣毒品甲基安非他命係違法行為，非可公然為
    之，而甲基安非他命亦無公定價格，係可任意分裝增減分量
    ，且每次買賣之價格、數量，亦隨時依雙方之關係深淺、資
    力、需求量、對行情之認知、來源是否充裕、查緝是否嚴緊
    、購買者被查獲時供述購買對象之可能風險之評估等因素，
    而異其標準，機動調整，非可一概論之。從而販賣之利得，
    除非經被告坦承犯行或價格、數量俱臻明確外，實難察得其
    交易實情，然販賣者從價差或量差中牟利，方式雖異，惟其
    販賣行為在意圖營利則屬同一。從而，舉凡有償交易，除足
    以反證其確係另基於某種非圖利本意之關係外，通常尚難因
    無法查悉其販入價格，做為是否高價賣出之比較，諉以無營
    利之意思而阻卻販賣犯行之追訴。另由被告與證人陳國忠間
    之交往情形，均非屬至親關係，實不可能甘冒重典，按同一
    價格轉售而毫無利得可獲，足見被告丙○○所販入甲基安非
    他命之價格必較其所欲賣出之價格低廉，而有從中賺取買賣
    差價牟利之營利意圖甚明。被告辯稱無販賣甲基安非他命云
    云，顯無足採。被告販賣甲基安非他命予證人陳國忠二次之
    犯行，堪以認定，應依法論科。
二、新舊法比較：
    按刑法業於九十四年二月二日經修正公布，並於九十五年七
    月一日起施行，被告於行為後，法律已有變更。而按行為後
    法律有變更者，適用行為時之法律；但行為後之法律有利於
    行為人者，適用最有利於行為人之法律，刑法第二條第一項
    定有明文；復按比較新舊法，應就罪刑有關之共犯、未遂犯
    、想像競合犯、牽連犯、連續犯、結合犯，以及累犯加重、
    自首減輕暨其他法定加減原因（如身分加減）與加減例等一
    切情形，本於統一性及整體性原則，綜其全部罪刑之結果而
    為比較，再適用有利於行為人之法律處斷，且應就罪刑有關
    之一切情形，比較其全部之結果，而為整個之適用，不能割
    裂而分別適用有利益之條文（最高法院九十五年五月二十三
    日第八次刑庭會議決議、二十四年上字第四六三四號及二十
    七年上字第二六一五號判例可資參照）。但此所謂不能割裂
    適用，係指與罪刑有關之本刑而言，並不包括易刑處分在內
    。詳言之，有關易科罰金、易服勞役之刑罰執行，仍應比較
    新舊法之規定，適用最有利於行為人之法律，依刑法第二條
    第一項之從舊從輕原則定其易刑之折算標準（最高法院九十
    六年度臺上字第二七九○號、第二二三三號、九十六年度臺
    非字第八十五號、第五十八號、九十七年度臺上字第四六三
    號判決意旨均值參照）。而本件經比較如下：
  (一)法定刑中罰金刑部分：
    刑法第三十三條第五款業經修正公布，修正後刑法第三十三
    條第五款規定「罰金：新臺幣一千元以上，以百元計算之」
    ，與修正前刑法第三十三條第五款規定「罰金：（銀元）一
    元以上」不同。比較新舊法結果，以舊法即行為時法較有利
    於被告，故依刑法第二條第一項前段規定，本案被告所犯之
    罪，其法定刑併科罰金部分，自應適用行為時之法律規定決
    定其罰金部分之法定刑。
  (二)連續犯部分：
    本件被告所犯毒品危害防制條例第四條第二項販賣第二級毒
    品罪，成立連續犯，因其得處徒刑之範圍乃依各該罪之本刑
    得加重至二分之一而已（況其中法定刑中無期徒刑部分尚且
    不得加重之），顯然比依新刑法規定，應將各該罪之數次行
    為分論併罰之結果為輕，依裁判時之新法第二條第一項比較
    之結果，以修正前刑法較有利於被告等，應依修正刪除前刑
    法第五十六條規定，以連續犯論處。
  (三)共同正犯部分：
    刑法第二十八條原規定：「二人以上共同『實施』犯罪之行
    為者，皆為共同正犯。」新法修正為：「二人以上共同『實
    行』犯罪之行為者，皆為共同正犯。」將舊法之「實施」修
    正為「實行」。原「實施」之概念，包含陰謀、預備、著手
    及實行等階段之行為，修正後僅共同實行犯罪行為始成立共
    同正犯。是新法共同正犯之範圍已有限縮，排除陰謀犯、預
    備犯之共同正犯。新舊法就共同正犯之範圍既因此而有變動
    ，自屬犯罪後法律有變更，而非僅屬純文字修正，應有新舊
    法比較適用之問題。本件被告與證人簡美齡共同為如事實欄
    所載之犯行，既屬實行犯罪行為之正犯，無論依修正前後之
    規定，皆成立共同正犯，依刑法第二條第一項前段，均應依
    修正前第二十八條規定論擬共同正犯。
  (四)刑法第六十五條第二項原規定為：「無期徒刑減輕者，為七
    年以上有期徒刑」；修正後之該條項規定為：「無期徒刑減
    輕者，為二十年以下十五年以上有期徒刑」。被告所犯之毒
    品危害防制條例第四條第二項販賣第二級毒品罪，如後所述
    ，本院爰依刑法第五十九條規定減輕其刑。而各該罪法定本
    刑中無期徒刑之規定，經比較結果，自以修正前之刑法第六
    十五條第二項規定有利於被告，自應適用該修正前之規定。
  (五)綜上被告全部罪刑之結果而為新、舊法比較，揆諸前揭最高
    法院決議及刑法第二條第一項所定之「從舊從輕」原則，適
    用被告行為時法律，對被告較為有利，自應適用修正前之刑
    法規定。
  (六)累犯部分：被告受有期徒刑之執行完畢，於五年內之故意再
    犯有期徒刑以上之罪，無論依修正前刑法第四十七條或修正
    後第四十七條第一項之規定均構成累犯，即無有利或不利之
    情形，於刑法修正施行後法院為裁判時，無庸為新、舊法之
    比較。但本件有其他應依刑法第二條第一項之規定為新、舊
    法之比較情形，綜其全部罪刑之結果而為比較後，整體應適
    用修正前之法律，是有關累犯之規定，仍應適用修正前之刑
    法第四十七條之規定（最高法院九十七年度第一次刑事庭會
    議決議參照）。
  (七)刑法第五十九條關於刑之酌減規定，由「犯罪之情狀可憫恕
    者，得酌量減輕其刑。」修正為「犯罪之情狀顯可憫恕，認
    科以最低度刑仍嫌過重者，得酌量減輕其刑。」僅係酌減審
    認標準見解之明文化，非屬法律之變更（最高法院九十五年
    度第八次刑事庭會議決議第六點第一項參照）。
三、按甲基安非他命依其成癮性、濫用性及對社會危害性之程度
    ，已分別為毒品危害防制條例第二條第二項第二款規定列為
    第二級毒品，依法不得轉讓、販賣。被告販賣甲基安非他命
    予證人陳國忠二次之行為，核其所為係犯毒品危害防制條例
    第四條第二項之販賣第二級毒品罪。被告販賣第二級毒品前
    持有第二級毒品之低度行為，為其販賣第二級毒品之高度行
    為所吸收，不另論罪。被告丙○○與證人簡美齡間，就前揭
    販賣第二級毒品予證人陳國忠之犯行，有犯意聯絡與行為分
    擔，為共同正犯。被告丙○○先後二次販賣第二級毒品之犯
    行，時間緊接，所犯構成要件相同之罪，顯係基於概括犯意
    反覆為之，應依修正前刑法第五十六條規定，以一罪論，並
    依法加重其刑（販賣第二級毒品罪之法定本刑無期徒刑部分
    ，依法不得加重，僅就其餘部分加重）。又查被告丙○○前
    因妨害自由及違反毒品危害防制條例案件，分別經法院判處
    有期徒刑十月、八月確定，二罪接續執行，於九十三年七月
    十九日因縮短刑期假釋出監，嗣於同年八月十二日因期滿未
    撤銷假釋而視為執行完畢等情，有卷附臺灣高等法院被告前
    案紀錄表在卷可稽，其受有期徒刑之執行完畢，五年以內故
    意再犯有期徒刑以上之罪，為累犯，應依修正前刑法第四十
    七條第一項規定加重其刑（法定本刑無期徒刑部分不得加重
    ，僅就餘部分加重）。另被告丙○○販賣甲基安非他命，固
    戕害他人之身心，但依現有證據，販賣次數僅有二次，獲取
    之利益僅一千五百元並非龐大，相對於長期大量販賣毒品之
    大毒梟而言，被告丙○○所為對社會治安及國民健康之危害
    顯然較輕，倘就被告丙○○所犯販賣第二級毒品部分處以最
    低刑度，實屬情輕法重，且難謂符合罪刑相當性及比例原則
    ，在客觀上足以令人感覺過苛而予以同情，是被告犯罪情狀
    尚非無可憫恕，爰依刑法第五十九條規定，就被告所犯販賣
    第二級毒品部分減輕其刑。被告丙○○販賣第二級毒品犯行
    有加重、減輕事由，依法應先加重後減輕之。
四、原審認被告販賣第二級毒品犯行罪證明確而予科刑，固非無
    見，惟查：(1)我國電信公司門號之ＳＩＭ卡所有權均於將Ｓ
    ＩＭ卡交予客戶使用時即移轉歸屬客戶所有，原審未併將門
    號0000000000號之ＳＩＭ卡予以沒收，即有未當
    。(2)被告行為後，處罰行為所適用之法律有修正之情形，即
    應先行審認是否屬法律變更，以決定應否依刑法第二條第一
    項規定為新舊法之比較說明，再依比較結果，分別依同條第
    一項前段抑但書規定，為適用修正前之行為時法抑有利於被
    告之修正後裁判時法（包括中間法）之依據。而「法律有變
    更」為因，再經適用準據法相互比較新舊法之規定，始有「
    對被告有利或不利」之結果，兩者互為因果，不難分辨，亦
    不容混淆。刑法第二十八條共同正犯之範圍，已修正限縮於
    共同實行犯罪行為者始成立共同正犯，排除陰謀犯、預備犯
    共同正犯，自屬行為後法律有變更，而非僅屬文字修正，應
    有新舊法比較適用問題。原判決謂：刑法第二十八條之修正
    ，對被告並無「有利或不利」之影響，自無第二條第一項比
    較新舊法適用之問題，係以「對被告並無有利或不利」之結
    果，逆推「法律有無變更」之前提事實，不無倒果為因，其
    逕行適用裁判時法之適用法則自有違誤（最高法院九十七年
    台上字第三七號判決意旨參照）。(3)依最高法院九十七年度
    第一次刑事庭會議決議，關於累犯部分固無庸為新、舊法之
    比較，惟個案如有其他應依刑法第二條第一項之規定為新、
    舊法之比較情形時，仍應依綜其全部罪刑之結果而為比較後
    ，整體適用法律，原判決未綜其全部罪刑之結果而為比較，
    逕依修正後之刑法第四十七條第一項規定論以累犯，亦有未
    洽。被告上訴仍執前詞否認犯罪，惟被告本件犯行事證明確
    ，業如前述，被告所辯顯係卸責之詞，被告上訴為無理由，
    應予駁回。惟原判決既有上述可議之處，自無可維持，應由
    本院將原判決關於販賣第二級毒品部分暨定執行刑部分撤銷
    改判。爰審酌被告丙○○為圖得利益而販賣毒品、其販賣毒
    品因而提供毒品流通之管道，對社會治安、經濟所生危害之
    程度，及被告販賣甲基安非他命之次數，矢口否認販賣部分
    之態度等一切情狀，量處如主文第二項所示之刑。
五、沒收部分：
（一）按「毒品危害防制條例第十九條規定，犯同條例第四條至
      第九條、第十二條、第十三條或第十四條第一項、第二項
      之罪者，其因犯罪所得之物，沒收之。所稱因犯罪所得之
      物，自以實際所得者為限，苟無所得或尚未取得者，自無
      從為沒收追繳之諭知」（最高法院八十九年度臺上字第三
      四三四號判決意旨參照）。又按毒品危害防制條例第十九
      條第一項固規定「犯第四條至第九條、第十二條、第十三
      條或第十四條第一項、第二項之罪者，其供犯罪所用或因
      犯罪所得之財物，均沒收之，如全部或一部不能沒收時，
      追徵其價額或以其財產抵償之」，但共同正犯之犯罪所得
      為新臺幣時，因係合併計算，且於全部或一部不能沒收時
      ，以其財產抵償之，為避免執行時發生重複沒收、抵償之
      情形，故各共同正犯之間係採連帶沒收主義，於裁判時僅
      諭知連帶沒收，不得就全體共同正犯之總所得對各該共同
      正犯分別重複諭知沒收；此與罰金刑應分別諭知、分別執
      行者不同（最高法院九十六年度臺上字第三四五○號、九
      十五年度臺上字第九二五號、九十四年度臺上字第七四二
      一號判決可資參照）。故被告丙○○與證人簡美齡共同販
      賣第二級毒品之犯罪所得一千五百元，雖未扣案，然應依
      同條例第十九條第一項規定及上開說明，併宣告連帶沒收
      ，如全部或一部不能沒收時，均以二人之財產連帶抵償之
      。
（二）按共同正犯因相互間利用他人之行為，以遂行其犯意之實
      現，本於責任共同之原則，有關沒收部分，對於共犯間供
      犯罪所用之物，自均應為沒收之諭知。本件證人簡美齡所
      持用之行動電話（門號0000000000號）一具，
      為共犯即證人簡美齡所有，業據證人簡美齡於原審審理時
      供明在卷（原審卷第七十三頁），該行動電話並為被告丙
      ○○供販賣第二級毒品所用之物，而行動電話門號ＳＩＭ
      卡或ＲＵＩＭ卡之所有權，均於將ＳＩＭ卡或ＲＵＩＭ卡
      交予客戶使用時即移轉歸屬客戶所有，此經國內各電信業
      者覆函司法院在案，有司法院九十七年五月六日院臺廳刑
      一字第０九七０００九七六０號函示可稽，是上開門號0
      000000000號行動電話手機及ＳＩＭ卡，雖未扣
      押，仍應依毒品危害防制條例第十九條第一項規定，將該
      行動電話一具（含其內門號0000000000號ＳＩ
      Ｍ卡一枚），宣告沒收，如全部或一部不能沒收時，以其
      財產抵償之。
（三）至於被告丙○○使用之門號0000000000號行動
      電話，該門號之申請人並非被告丙○○，業經本院九十六
      年度上訴字第九三○號認定在卷，有該案判決在卷可參，
      被告丙○○於原審前揭刑事案件作證及本院審理時，亦稱
      該電話是向他人借用等語（見偵卷第二十六頁反面、本院
      卷第五九頁），自不得將該未扣押之行動電話機具沒收。
據上論斷，應依刑事訴訟法第三百六十九條第一項前段、第三百
六十四條、第二百九十九條第一項前段，毒品危害防制條例第四
條第二項、第十九條第一項，刑法第二條第一項前段、第十一條
、第二十八條（修正前）、第五十六條（修正前）、第四十七條
第一項（修正前）、第五十九條，判決如主文。
本案經檢察官乙○○到庭執行職務。
中    華    民    國    97    年    12    月    30    日
            刑事第七庭    審判長法  官  林  榮  龍
                                法  官  鄭  永  玉
                                法  官  張  惠  立
上列正本證明與原本無異。
如不服本判決應於收受送達後十日內向本院提出上訴書狀，其未
敘述上訴理由者，並得於提起上訴後十日內向本院補提理由書 (
均須按他造當事人之人數附繕本)「切勿逕送上級法院」。
                                書記官  陳  慈  傳
中    華    民    國    97    年    12    月    30    日
附錄：本案論罪科刑法條全文
毒品危害防制條例第4條第2項
製造、運輸、販賣第二級毒品者，處無期徒刑或 7 年以上有期徒
刑，得併科新臺幣 7 百萬元以下罰金。


司法院資訊處製作；財團法人民間司法改革基金會備份。
